【裁判字號】    98,審交易,73
【裁判日期】    990420
【裁判案由】    過失傷害
【裁判全文】
臺灣新竹地方法院刑事判決            98年度審交易字第73號
公  訴  人  臺灣新竹地方法院檢察署檢察官
被      告  乙○○
選任辯護人  陳端輝律師
上列被告因過失傷害案件，經檢察官提起公訴（97年度偵字第81
63號），本院改依簡式審判程序審理，並判決如下：
    主  文
乙○○犯過失傷害致人重傷罪，免刑。
    事  實
一、乙○○於民國97年10月2 日上午7 時16分許，駕駛車牌號碼
    6796─TW號自用小客貨車，沿新竹市○○路由北往南方向行
    駛，行經新竹市○○路與關新北路口處，原應注意駕駛汽車
    行經無號誌之交岔路口，應減速慢行，作隨時停車之準備，
    而依當時天候晴、日間自然光線，柏油路面乾燥、無缺陷，
    亦無障礙物，視距良好，並無不能注意之情事，竟疏未注意
    仍以約每小時50公里之速度前進，適有丙○○無駕駛執照而
    騎乘車牌號碼ROJ ─657 號輕型機車沿關新北路由東往西方
    向駛抵，亦因支線車未禮讓行駛於幹道上之乙○○先行，2
    車因而發生碰撞，致丙○○受有頭部外傷併急性硬腦膜外出
    血、硬腦膜下出血、腦挫傷性出血、顱骨骨折併氣腦、右側
    股骨骨折、左側鎖骨骨折及舌頭撕裂傷等傷害，雖經手術治
    療，仍造成丙○○呈現腦意識不清半昏迷狀態，已達身體上
    及健康上重大難以治癒之重傷害程度。
二、案經臺灣新竹地方法院檢察署檢察官指定甲○○代行告訴及
    新竹市警察局第二分局報告臺灣新竹地方法院檢察署檢察官
    偵查起訴。
    理  由
一、認定犯罪事實所憑之證據及理由：
（一）被告乙○○於警詢、檢察官偵查中、本院準備程序及簡式
      審理程序訊問時之自白。
（二）代行告訴人甲○○於檢察官偵查中之指述。
（三）道路交通事故現場圖、道路交通事故調查報告表（一）、
      （二）各1份、監視錄影翻拍畫面6張、現場及車損照片共
      14張、監視錄影光碟1 片、臺灣省竹苗區車輛行車事故鑑
      定委員會98年2月2日竹苗鑑970813字第0985300236號函所
      附鑑定意見書1份在卷可參。
（四）馬偕紀念醫院新竹分院甲種診斷證明書、馬偕紀念醫院新
      竹分院98年6月1日馬院竹外系乙字第0980004503號函、馬
      偕紀念醫院新竹分院乙種診斷證明書各1 份，足資佐證。
（五）按，行車速度，無速限標誌或標線者，行經無號誌之交岔
      路口，應減速慢行，作隨時停車之準備，道路交通安全規
      則第93條第1項第2款定有明文，被告駕車自應注意上開規
      定。查本件案發時天候晴、日間自然光線，柏油路面乾燥
      、無缺陷，亦無障礙物，視距良好，客觀上亦無不能注意
      之情事下，被告行經無號誌路口，未減速慢行小心通過，
      致與左側駛入之被害人丙○○所騎乘之機車發生撞擊，造
      成被害人受有如犯罪事實欄所示之重傷害，被告對於本件
      車禍之發生顯有過失責任，此觀上開鑑定意見書亦同此認
      定。又雖被害人就車禍之發生亦有肇事因素，然此仍無法
      解免被告之上述過失責任。故被告之過失行為與被害人之
      重傷害結果間，顯有相當因果關係。
（六）綜上所述，堪認被告上開自白內容應與事實相符，可以採
      信。本件事證已臻明確，被告上開犯行，均堪予認定，自
      應依法予以論罪科刑。
二、論罪科刑之理由：
（一）核被告乙○○所為，係犯刑法第284條第1項後段之過失傷
      害致人重傷罪。
（二）查被害人丙○○無照駕駛上開輕型機車，行經劃有讓路線
      之無號誌交叉路口，支線道車未讓幹線道車先行，為肇事
      主因；又被告乙○○駕駛上開自小客貨車，行經無號誌路
      口，本應減速慢行，作隨時停車之準備，卻仍以約50公里
      之速度前進，而未減速慢行小心通過，致在並無不能注意
      車前狀況之因素，應可注意而疏未注意與左側駛入之被害
      人車輛發生撞擊，為肇事次因，有卷附之臺灣省竹苗區車
      輛行車事故鑑定委員會鑑定意見書1 件足參（見偵查卷第
      33至35頁）。本院爰審酌被告因駕駛汽車一時疏忽未注意
      上開規定而肇事，造成被害人身體上、健康上所受之傷害
      難以治癒，對被害人家屬造成莫大之傷痛，固屬不該，惟
      念其犯罪後，對於發生車禍之經過情形供承不諱，態度尚
      可，及前述被告肇事之過失程度僅為肇事次因，其行為之
      可非難性程度較輕，並已與代行告訴人、被害人家屬達成
      民事上之和解且已給付新臺幣180 萬元之賠償金，被害人
      所受之損害已獲得填補，暨代行告訴人亦在本院訊問時表
      示不願追究、願意原諒被告等情，此有和解書1 份及代行
      告訴人甲○○之陳述在卷可證（分別見本院卷第42頁、第
      45 頁 及第73頁）。本件因被害人丙○○於事故後，無法
      進行告訴，亦無其他得為告訴之人，故檢察官遂依甲○○
      之聲請而於偵查中指定其為代行告訴人提出告訴（見偵查
      卷第38頁），然刑事訴訟法第238 條得撤回告訴之人，以
      有告訴權並實行告訴之人為限，代行告訴人並不包括在內
      ，業據司法院院解字第3658號著有解釋可稽，是代行告訴
      人在訴訟上並無撤回該告訴之權利。惟本件被告乙○○已
      與代行告訴人甲○○和解並給付賠償金予被害人之家屬，
      代行告訴人亦於本院訊問時屢次表示不願追究等情已如前
      述，而經查被害人丙○○業已於99年3 月14日亡故，此有
      平和醫療社團法人和平醫院出具之死亡證明書1 份在卷足
      參（見本院卷第75頁），本件因已無得為撤回告訴之人，
      被告勢必仍要受到追訴處罰；又被告素行尚佳，因駕車疏
      忽而致罹刑章，惡性不高，而觀之與本件相類之案件，亦
      有檢察官基於其公益之角色，及檢察官應對於被告有利或
      不利因素等同考量之斟酌，對於已賠償相當金額之被告，
      給予撤回起訴之處理（參本院卷第54、55頁）。故經本院
      斟酌上情後，仍認被告犯罪情節輕微，犯罪後已盡力補償
      被害人家屬，犯情顯可憫恕，縱依刑法第59條規定減輕其
      刑仍嫌過重，故爰依刑法第61條第1 款前段之規定免除其
      刑。
三、適用法律：
（一）刑事訴訟法第284條之1、第299條第1項但書。
（二）第284條第1項後段、第61條第1款前段。
（三）刑法施行法第1條之1。
本案經檢察官黃英彥到庭執行職務。
中    華    民    國    99    年    4     月    20    日
                      刑事第九庭  法  官   魏瑞紅
以上正本證明與原本無異。
如不服本判決應於收受本判決後10日內向本院提出上訴書狀，上
訴書狀應敘述具體理由。上訴書狀未敘述上訴理由者，應於上訴
期間屆滿後20日內補提理由書狀於本院( 均須按他造當事人之人
數附繕本 )「切勿逕送上級法院」。
                                  書記官   劉雅文
中    華    民    國    99    年    4     月    22    日
附錄論罪科刑法條：
中華民國刑法第284 條第1 項：
因過失傷害人者，處6 月以下有期徒刑、拘役或500 元以下罰金
，致重傷者，處1 年以下有期徒刑、拘役或500 元以下罰金。

司法院資訊處製作；財團法人民間司法改革基金會備份。
